【裁判字號】    98,訴,1302
【裁判日期】    991029
【裁判案由】    確認委任關係不存在
【裁判全文】
臺灣士林地方法院民事判決              98年度訴字第1302號
原      告  甲○○
被      告  正昌國際股份有限公司
特別代理人  乙○○
上列當事人間確認委任關係不存在事件，本院於中華民國99年10
月12日言詞辯論終結，判決如下：
    主  文
確認原告與被告間董事長及董事之委任關係不存在。
訴訟費用新臺幣壹萬柒仟佰拾伍元由被告負擔。
    事  實  及  理  由
一、原告起訴主張：被告正昌國際股份有限公司（下稱被告公司
    ）於民國94年8 月12日將資本額與董事、監察人異動，乃為
    擴大經營規模，向加美實業股份有限公司購買伊所有坐落於
    桃園縣觀音鄉○○○路10號之廠房與土地，因貸款銀行為臺
    灣銀行，在評估作業不合下，致買賣房地產流局，原告受訴
    外人即被告公司股東乙○○拜託，同意擔任被告公司董事長
    ，然原告於94年12月間即向被告公司辭任董事及董事長，原
    告與被告公司間董事長及董事委任關係已不存在，惟被告公
    司迄今尚未為董事變更登記，爰依法提起本訴，並聲明：確
    認原告與被告間董事長及董事之委任關係不存在。
二、被告則以：被告公司實際出資股東僅有乙○○，其他股東均
    為掛名，並未實際出資，被告公司於95年底停業，稅捐處要
    求要把稅結清才能變更法定代理人，因為無法繳清稅款，才
    無法變更云云資為抗辯。
三、按確認之訴，非原告有即受確認判決之法律上利益者，不得
    提起，民事訴訟法第247 條前段定有明文，而所謂「即受確
    認判決之法律上利益者」，須因法律關係之存否不明確，致
    原告在私法上之地位有受侵害之危險，而此項危險得以對於
    被告之確認判決除去之者，始為存在（最高法院27年上字第
    316 號判例參照）。本件原告經登記為被告公司董事長，有
    公司登記事項卡在卷為憑，然原告否認其為被告公司董事長
    及董事，則兩造間究有無董事長及董事委任關係存在，即屬
    不明確，而有使第三人誤認原告為被告董事長及董事，導致
    原告私法上之地位有受侵害之危險，非經判決確認，無以除
    去，是原告訴請確認其與被告間董事長及董事之委任關係不
    存在，自有即受確認判決之法律上利益。
四、原告主張其於94年12月間已向被告公司辭任董事長及董事一
    職，為被告所不爭，而由被告公司登記卷觀之，原告同意擔
    任被告公司董事長之期間係自94年7 月18日起至94年12月4
    日止，此有其簽名之董事長願任同意書1 件附於前開公司登
    記卷可稽，且被告到庭亦陳稱：94年12月4 日以後即未再續
    聘原告為董事等語，是原告主張其於94年12月間已辭任被告
    公司董事長及董事乙節，堪信為真實，則兩造間之委任關係
    應不存在。從而，原告起訴請求確認兩造間董事長及董事委
    任關係不存在，為有理由，應予准許。
五、本院依職權確定本件訴訟費用為17,335元（第一審裁判費17
    ,335元），應由被告負擔。
六、本件為判決之基礎已臻明確，兩造其餘攻擊及防禦方法核與
    判決結果不生影響，爰不予一一論述，附此敘明。
七、訴訟費用負擔之依據：民事訴訟法第78條、第87條第1 項。
中    華    民    國    99    年    10    月    29    日
                  民事第二庭  法  官  藍雅清
以上正本證明與原本無異。
如對本判決上訴，應於判決送達後20日內向本院提出上訴狀；若
委任律師提起上訴者，應一併繳納上訴審裁判費，否則本院得不
命補正逕行駁回上訴。
中    華    民    國    99    年    11    月    2     日
                              書記官  蘇意絜

司法院資訊處製作；財團法人民間司法改革基金會備份。
